【裁判字號】    89,上易,604
【裁判日期】    890614
【裁判案由】    詐欺
【裁判全文】
臺灣高等法院高雄分院刑事判決          八十九年度上易字第六四號
    上  訴  人
    即  被  告  乙○○
    選任辯護人  陳俊偉
右上訴人因詐欺案件，不服臺灣高雄地方法院八十七年度易字第四二三五號中華民國
八十九年二月十一日第一審判決（起訴案號：臺灣高雄地方法院檢察署八十七年度偵
續字第一三號），提起上訴，本院判決如左：
      主      文
原判決撤銷。
乙○○無罪。
      理      由
一、公訴意旨略以：被告乙○○意圖為自己不法之所有，明知並無購屋能力，竟於民
    國（下同）八十五年七月五日，向甲○○佯稱其購買房屋，尚不足新台幣（下同
    ）六十萬元，而欲借用該筆款項，並表明其係銀行襄理，即將退休，於同年十月
    五日即可領取退休金而還清借款，致甲○○不疑有詐陷於錯誤，而如數交付乙○
    ○所借貸之款項，詎屆期乙○○並未返還借款，經查詢方知乙○○於借款購屋前
    已負債累累，經濟狀況已陷於支付不能之地步，且屢經催討，均避不見面，甲○
    ○始知受騙。因認乙○○係犯刑法第三百三十九條第一項詐欺罪嫌云云。
二、按犯罪事實應依證據認定之，無證據不得推定其犯罪事實，刑事訴訟法第一百五
    十四條定有明文。又認定不利於被告之事實，須依積極證據，苟積極證據不足為
    不利於被告事實之認定時，即應為有利於被告之認定，更不必有何有利之證據（
    最高法院三十年上字第八一六號判例參照）；再，刑法第三百三十九條第一項詐
    欺罪之成立，以意圖為自己或第三人不法所有，以詐術使人將本人或第三人之物
    交付為要件。所謂以詐術使人交付，必須被詐欺人因其詐術而陷於錯誤，若所用
    方法，不能認為詐術，亦不致使人陷於錯誤，即不構成該罪（最高法院四十六年
    度台上字第二六０號判例參照）。
三、訊據上訴人即被告乙○○固不否認經由代書李陳雀梅之介紹，向告訴人甲○○借
    款六十萬元，惟辯稱；係李陳雀梅代銷一房屋，以屋主因無法繳納房貸，願將房
    子以三萬元賣出，而由買方負擔房貸即可，向被告推銷，李陳雀梅並願介紹被告
    找金主借款六十萬元，以便繳房地過戶之稅捐、貸款利息及房屋裝潢費用，嗣再
    高價出售，被告乃交付三萬元予李陳雀梅，而於八十五年七月五日與李陳雀梅至
    告訴人處欲借六十萬元，而告訴人當日僅交付二十萬元予被告，惟後來告訴人及
    李陳雀梅並未再交付其餘四十萬元，事後李陳雀梅表示，該四十萬元應俟買賣之
    前開不動產過戶被告後，被告應設定第二順位抵押權予告訴人，以資保障告訴人
    權益，始能交付，但李陳雀梅後來卻行不明；又八十五年十一月間，被告確有
    三百多萬元之退休金，並非無資力之人。被告實無詐欺之可言等語。經查：
  (一)被告與案外人王清泉，就坐落林邊鄉○○路三巷一四之九號之房地買賣契約，確
    曾於八十五年七月十七日，在台灣高雄地方法院公證，且向稅捐機關申報契稅，
    有台灣高雄地方法院八十五年度公字第五０三八０三號公證書及契約申報書各影
    本在卷可憑（見原審卷第五四頁至六０頁）；即代書李陳雀於偵查中亦證稱：「
    他（指被告）曾至我工地看房屋，我係售房屋，他有向我訂購一間：：」（見偵
    卷第一七頁反面）；告訴人另指稱：「因陳雀梅賣房子不容易，我想幫助他」（
    見原審卷第六八頁反面）。足證被告確因代書李陳雀梅推銷，欲購上開房屋始經
    李陳雀梅介紹向告訴人洽借本件款項。已難遽認被告於借款之初有詐欺之犯意。
  (二)雖然，前開不動產後來未完成買賣，然據被告供稱係李陳雀梅說未交付之四十萬
    元之借款，要被告就買賣不動產辦理過戶後設定抵押權予告訴人，始能交付，但
    後來李陳雀梅行方不明，以致未辦理過戶云云；而李陳雀梅則指稱，係被告不繳
    契稅等，所以才未辦理過戶予被告云云，彼此各執一詞，但李陳雀梅於本案居於
    利害關係人之地位，其證言之真實性即非全然無疑；至被告就本件借款，先則供
    稱要用於給付價款，後又改稱要用於繳契稅、房屋貸款利息及裝潢費用云云，先
    後供述不一，但此僅為其如何運用借款之問題而已。凡此，均不能遽謂被告無意
    購屋而僅係藉口購屋詐取借款。
  (三)被告於高雄銀行帳戶，八十五年十一月十五日至同年月二十日之間，有存款一百
    八十萬元至一百六十二萬元之間，於八十五年十一月二十一日至同年月二十五日
    亦有存款七十二萬餘元，於同年月二十六日仍有存款二十二萬多元，此有該戶存
    摺附於偵續卷可查（見第一七頁），足見被告於借款之後並非陷於無資力之人。
  (四)綜上所述，本件應係購屋借款，祇是事後因購屋糾紛及借款交付數額若干有所爭
    執，純屬民事上問題。何況，於本院審理中，被告已與告訴人於八十九年四月二
    十六日達成和解，被告願給付告訴人十二萬元，且告訴人亦不再追究被告本件詐
    欺責任，有和解書附於本院卷足憑（和解書上和解日期誤載為八十九年四月二十
    六日，詳審判筆錄），益證被告並無詐欺犯行。
四、原審未詳為推求，遽論被告詐欺罪刑，尚有未洽，被告上訴意旨執此指摘原判決
    不當，為有理由，應將原判決撤銷，另諭知被告無罪之判決。
據上論結，應依刑事訴訟法第三百六十九條第一項前段、第三百六十四條、第三百零
一條第一項，判決如主文。
本案經檢察官郭振昌到庭執行職務。
中    華    民    國     八十九     年       六       月       十四     日
                              臺灣高等法院高雄分院刑事第二庭
                                  審判長法官  曾永宗
                                        法官  曾玉英
                                        法官  邱永貴
右正本證明與原本無異。
不得上訴。
                                      書記官  周能智
中    華    民    國     八十九     年       六       月      十五      日
                                                                        Ａ


司法院資訊處製作；財團法人民間司法改革基金會備份。
